臺灣板橋地方法院刑事判決　　　　　　　 96年度訴字第574號
公　訴　人　臺灣板橋地方法院檢察署檢察官
被　　　告　甲○○
　　　　　　　　　　（現在臺灣臺北看守所羈押中）
指定辯護人　林秉欣律師
上列被告因偽造有價證券等案件，經檢察官提起公訴（96年度偵
緝字第348 號），本院判決如下：
    主  文
甲○○意圖供行使之用，而偽造有價證券，處有期徒刑壹年拾月
。
偽造之支票壹紙（發票人：乙○○、付款人：中國信託商業銀行
重陽分行、票號：CS0000000 號、帳號：000000000 號、發期日
：95年3 月5 日、面額：新臺幣壹萬陸千元）沒收。
    事  實
一、甲○○明知某真實姓名年籍不詳，綽號為「阿豐」之成年男
    子（以下簡稱「阿豐」）所持有之付款人為中國信託商業銀
    行重陽分行之支票1 本及「乙○○」印章1 枚（該支票本票
    號自CS0000000 至CS0000000 號，係魁美企業有限公司所有
    ，該枚印章則係乙○○所有，均係於民國95年2 月間某日，
    在臺北縣三峽鎮○○路38巷13弄10號乙○○之租屋處內遭竊
    ），係來路不明之贓物，竟仍基於收受贓物之犯意，於95年
    2 月底某日，在臺北縣三峽鎮○○路38巷13弄6 號之金鳳企
    業社內收受前開支票乙本及印章1 枚，並意圖供行使之用，
    而於95年3 月初某日，在丙○○位於臺北縣三峽鎮○○路17
    4 巷8 之2 號之明琦企業社汽車修理廠內，取前開支票本內
    之支票號碼CS0000000 號之支票1 紙，擅自在其上填載發票
    日期為95年3 月5 日，票面金額壹萬陸仟元整，並盜蓋「乙○○」之印章於前開支票上，於完成偽造發票行為後，持以
    交付予不知情之丙○○作為支付修車費用，足生損害於乙○○、丙○○。嗣經丙○○屆期提示前開支票，竟遭退票未獲
    兌現，並通知甲○○領回前開支票後，始循線查獲上情。
二、案經乙○○訴由臺北縣政府警察局三峽分局報告臺灣板橋地
    方法院檢察署檢察官偵查起訴。
    理  由
一、查證人乙○○、丙○○於警詢、偵查中之陳述，係屬被告以
    外之人於審判外之言詞陳述，而本案被告、其指定辯護人及
    檢察官於言詞辯論終結前，均未就所調查之主張有刑事訴訟
    法第159 條第1 項不得為證據之情形，本院審酌該等言詞陳
    述或書面陳述作成時之情況，認為適當者，亦得為證據。又
    卷附臺灣票據交換所退票理由單、魁美企業有限公司票號CS
    0000000 號支票影本、掛失止付票據提示人資料查報表、票
    據掛失止付通知書、遺失票據申報書、明琦企業社客票領回
    單、車輛維修單各1 份、監視器翻拍照片2 紙等書面證據，
    被告、其指定辯護人及檢察官亦不爭執其等為真正，是以，
    本案經調查之證據均有證據能力，合先敘明。
二、上揭事實，業據被告於偵查及本院審理時供承不諱，並經告
    訴人乙○○於警詢、偵查及本院準備程序中指訴其管領之上
    開支票本及印章等物確有失竊情節甚明。又證人丙○○於警
    詢、偵查及本院審理時中證述其所提示之系爭支票確係由被
    告所交付乙節無訛。此外，並有臺灣票據交換所退票理由單
    、魁美企業有限公司票號CS0000000 號支票影本、掛失止付
    票據提示人資料查報表、票據掛失止付通知書、遺失票據申
    報書、明琦企業社客票領回單、車輛維修單各1 份、監視器
    翻拍照片2 紙存卷可稽。被告之任意性自白核與事實相符，
    足堪採信。本案事證已臻明確，被告犯行堪以認定。
三、刑法修正後本案法律適用之說明：
    按行為後法律有變更者，適用行為時之法律。但行為後之法
    律有利於行為人者，適用最有利於行為人之法律，刑法第2
    條第1 項定有明文，而刑法第2 條係規範行為後法律變更所
    生新舊法律比較適用之準據法，是刑法第2 條本身雖經修正
    ，但該條文既屬適用法律之準據法，本身尚無比較新舊法之
    問題，應逕適用裁判時之刑法第2 條規定以決定適用之刑罰
    法律。次按法律變更之比較適用，比較時應就罪刑有關之共
    犯、未遂犯、想像競合犯、牽連犯、連續犯、結合犯，以及
    累犯加重、自首減輕暨其他法定加減（如身分加減）與加減
    例等一切情形，綜其全部罪刑之結果而為比較；且就比較之
    結果，須為整體之適用，不能割裂分別適用各該有利於行為
    人之法律，此即法律變更之比較適用所應遵守之「罪刑綜合
    比較原則」及「擇用整體性原則」（參照最高法院24年上字
    第4634號判例、同院27年上字第2615號判例，及最高法院95
    年第八次刑事庭會議決議）。被告行為後，刑法第33條、第
    第55條等規定均業經修正，於94年2 月2 日經總統公布，並
    自95年7 月1 日起施行（以下簡稱新刑法，修正前刑法簡稱
    舊刑法），茲說明本案新舊刑法適用情形如下：
  (一)被告行為後，刑法第55條牽連犯之規定，業於94年2 月2 日
    修正公布刪除，並於95年7 月1 日施行，則被告之前揭犯行
    ，因行為後新法業已刪除牽連犯之規定，此刪除雖非屬犯罪
    構成要件之變更，但顯已影響行為人刑罰之法律效果，自屬
    法律有變更，而依新刑法既已刪除牽連犯之規定，則所犯上
    述數行為依數罪併罰之規定分論併罰，則依刑法第2 條第1
    項規定之「從舊從輕」原則，比較新、舊法結果，適用被告
    之行為時法律即舊刑法論以牽連犯，從一重罪處斷，較有利
    於被告。
  (二)關於罰金刑，刑法第349 條雖未修正，惟刑法分則編各罪所
    定罰金刑之貨幣單位原為銀元，舊刑法第33條第5 款規定：
    「罰金：1 元（銀元）以上。」，而依罰金罰鍰提高標準條
    例規定，就72年6 月26日前修正之刑法部分條文罰金數額提
    高2 至10倍，其後修正者則不提高倍數，並依現行法規所定
    貨幣單位折算新臺幣條例規定，以銀元1 元折算新臺幣3 元
    。而新刑法第33條第5 款規定：「罰金：新臺幣1000元以上
    ，以百元計算之。」，新刑法第33條第5 款所定罰金貨幣單
    位經修正為新臺幣後，刑法分則各罪所定罰金刑之貨幣單位
    亦應配合修正為新臺幣，為使刑法分則編各罪所定罰金之最
    高數額與刑法修正前趨於一致，乃增訂刑法施行法第1 條之
    1 ：「中華民國94年1 月7 日刑法修正施行後，刑法分則編
    所定罰金之貨幣單位為新臺幣。94年1 月7 日刑法修正時，
    刑法分則編未修正之條文定有罰金者，自94年1 月7 日刑法
    修正施行後，就其所定數額提高為30倍。但72年6 月26日至
    94 年1月7 日新增或修正之條文，就其所定數額提高為3 倍
    。」。從而，刑法分則編各罪所定罰金刑之最高數額，於上
    開規定修正後並無不同，惟新刑法第33條第5 款所定罰金刑
    最低數額，較之修正前提高，自以舊刑法第33條第5 款規定
    有利於被告。
  (三)經綜合前述各項罪刑法律變更，整體為「從舊從輕」之比較
    結果，應一體適用被告行為時即舊刑法之規定，較有利於被
    告，合先敘明。
  (四)至於舊刑法第59條係規定「犯罪之情狀可憫恕者，得酌量減
    輕其刑」。修正後同條文「犯罪之情狀顯可憫恕者，認科以
    最低度刑仍嫌過重者，得酌量減輕其刑」，修正目的為使法
    院於裁判時審酌犯罪之情狀時具有客觀妥當性，乃以可憫恕
    之情狀較為明顯為條件，特加「顯」字，並將適用條件予以
    增列明文化，用期公允，然對被告言之，並無有利或不利之
    區別，不屬刑罰法律之變更，自毋庸為新舊法之比較，應逕
    適用裁判時之新刑法第59條規定。
四、核被告自「阿豐」處收受上開支票及印章等贓物，所為係犯
    刑法第349 條第1 項之收受贓物罪。又按支票為有價證券，
    被告意圖供行使之用，而偽造有價證券，並持之支付修車費
    用，核其所為，係犯刑法第201 條第1 項之偽造之有價證券
    罪，其低度之行使偽造有價券行為應為偽造之高度行為所吸
    收，不復另論。而被告行使偽造有價證券，當然包含詐欺性
    質，亦不另論詐欺取財罪。另公訴意旨原係認為被告係利用
    不知情之刻印人員偽刻印章，為間接正犯，惟公訴人於本院
    準備程序時已當庭表示減縮此部分犯罪事實，並更正被告所
    收受之贓物尚包括上開「乙○○」印章1 枚部分，參以告訴
    人乙○○於本院準備程序中陳稱：伊不確定系爭支票上所蓋
    印之印章，是否為伊所失竊等語，則並查無積極證據證明被
    告有利用不知情之刻印人員偽造該枚印章，是以，無從認定
    其為偽造印章之間接正犯，併此陳明。又被告所犯收受贓物
    罪與偽造有價證券罪間，有方法結果之牽連關係，依舊刑法
    第55條規定，為牽連犯，應從一重之偽造有價證券罪處斷。
    酌以被告所偽造簽發支票之面額僅16,000元，金額非鉅，且
    目的係為支付其受僱金鳳企業社所使用的自小貨車修車費用
    ，且該支票退票後，金鳳企業社負責人劉玉鳳已負責清償修
    車費用，此業據證人丙○○及劉玉鳳於偵查中證述明確，則
    本院認依被告行為時之原因及環境等情狀，倘因此科以重刑
    ，實顯情輕法重，過於嚴苛，有傷人民對法律之情感，堪認
    其犯罪情狀顯可憫恕，爰依舊刑法第59條之規定酌減其刑。
    爰審酌被告素行、犯罪之動機、目的、手段及對被害人乙○○、丙○○所造成危害程度，兼酌以被害人丙○○於本院審
    理時當庭表示其上開修車款確已獲得清償、及其犯罪後坦承
    犯行態度尚稱良好等一切情狀，量處如主文所示之刑，以資
    懲儆。又上開偽造之支票雖未經扣案，惟不能證明已經滅失
    ，併依法刑法第205 條規定宣告沒收。
據上論斷，應依刑事訴訟法第299 條第1 項前段，刑法第2 條第
1 項、修正前刑法第55條、刑法第201 條第1 項、第349 條第1
項、第59條、第205 條，罰金罰鍰提高標準條例第1 條前段，判
決如主文。
本案經檢察官鄧媛到庭執行職務。
中　　華　　民　　國　　96　　年　　4 　　月　　13　　日
                  刑事第十二庭  審判長法　官  徐蘭萍
                                      法　官  林漢強
                                      法　官  林淑婷
右正本證明與原本無異
如不服本判決應於送達後十日內向本院提出上訴狀
                                      書記官  林金良
中　　華　　民　　國　　96　　年　　4 　　月　　13　　日
附錄本案論罪科刑法條全文：
中華民國刑法第201條
意圖供行使之用，而偽造、變造公債票、公司股票或其他有價證
券者，處3 年以上10年以下有期徒刑，得併科3 千元以下罰金。
行使偽造、變造之公債票、公司股票或其他有價證券，或意圖供
行使之用，而收集或交付於人者，處1 年以上7 年以下有期徒刑
，得併科3 千元以下罰金。
中華民國刑法第349條
收受贓物者，處3 年以下有期徒刑、拘役或5 百元以下罰金。
搬運、寄藏、故買贓物或為牙保者，處5 年以下有期徒刑、拘役
或科或併科1 千元以下罰金。
因贓物變得之財物，以贓物論。
